【裁判字號】    95,婚,230
【裁判日期】    951212
【裁判案由】    確認婚姻無效
【裁判全文】
臺灣基隆地方法院民事判決               95年度婚字第230號
原      告  丙○○
被      告  乙○○
上列當事人間請求確認婚姻無效事件，本院於95年11月30日言詞
辯論終結，判決如下：
    主      文
確認原告與被告間之婚姻無效。
訴訟費用由被告負擔。
    事實及理由
一、原告起訴主張：兩造雖於民國94年1月14日至戶政事務所辦
    理結婚登記，惟兩造未曾舉行結婚之公開儀式，依民法第
    988條第1款規定，兩造婚姻應屬無效，爰求為判決如主文所
    示；被告則認諾原告之訴。
二、按確認法律關係之訴，非原告有即受確認判決之法律上之利
    益者，不得提起之，民事訴訟法第247條定有明文。又民事
    訴訟法第247條所謂即受確認判決之法律上利益，須因法律
    關係存否不明確，致原告在私法上之地位有受侵害之危險，
    而此危險得以對於被告之確認判決除去之者，始為存在（最
    高法院27年上字第316號判例要旨參照）。本件原告主張兩
    造之戶籍雖登記為夫妻，但兩造並未具備結婚之法定要件，
    婚姻係屬無效，則上開戶籍登記將有使原告私法上之地位受
    有侵害之虞，原告提起本件訴訟，顯具有法律上之利益，應
    予准許。次按，關於認諾之規定，於婚姻事件不適用之，民
    事訴訟法第574條第1項定有明文。本件被告雖認諾原告之訴
    ，惟揆諸上揭規定，依法不生認諾之效力，是本院仍應依職
    權調查事實以認定原告主張之真偽，合先敘明。
三、再按，結婚，應有公開儀式及二人以上之證人。經依戶籍法
    為結婚之登記者，推定其已結婚；結婚不具備第982條第1項
    之方式者無效，民法第982條、988條第1款分別定有明文。
    經查，原告主張兩造於94年1月14日辦理結婚登記，業據提
    出戶籍謄本為證，復為被告所不爭，固堪信為真實。然兩造
    結婚時並未舉行公開儀式乙節，業據證人甲○○到庭證稱：
    「（兩造結婚時）沒有（舉行公開儀式），只有寫結婚證書
    ，（而結婚證書上證婚人是否是我寫的）我忘記了，我無法
    確定。」等語綦詳（95年11月30日言詞辯論筆錄參照）。從
    而，原告主張兩造並未舉行結婚之法定公開儀式，其民法第
    988條第1款規定兩造婚姻係屬無效，爰訴請確認兩造之婚姻
    關係無效，洵屬有據，應予准許。
四、據上論斷，本件原告之訴，為有理由，依民事訴訟法第78條
    ，判決如主文。
中    華    民    國    95    年    12    月    12    日
                  家事法庭法  官  邱璿如
以上正本係照原本作成。
對於本件判決如有不服，應於收受送達後20日內向本院提出上訴
書狀，敘述上訴之理由，上訴於臺灣高等法院，並按他造當事人
之人數附具繕本。
中    華    民    國    95    年    12    月    12    日
                          書記官  吳長枝


司法院資訊處製作；財團法人民間司法改革基金會備份。
